【裁判字號】    96,訴,2398
【裁判日期】    970114
【裁判案由】    侵權行為損害賠償
【裁判全文】
臺灣板橋地方法院民事判決              96年度訴字第2398號
原      告  甲○○
被      告  乙○○
上列當事人間請求侵權行為損害賠償事件，經本院刑事庭移送前
來（附民案號：96年度簡附民字第53號，刑事案號：96年度簡字
第1644號）本院於中華民國96年12月31日言詞辯論終結，判決如
下：
    主      文
被告應給付原告新臺幣捌拾壹萬伍仟捌佰玖拾伍元及自民國九十
六年三月三十日起至清償日止，按週年利率百分之五計算之利息
。
原告其餘之訴駁回。
訴訟費用由被告負擔十分之四，餘由原告負擔。
本判決第一項於原告以新臺幣貳拾柒萬元為被告供擔保後，得假
執行；但被告如於執行標的物拍定、變賣或物之交付前，以新臺
幣捌拾壹萬伍仟捌佰玖拾伍元為原告預供擔保，或將請求標的物
提存，得免為假執行。
原告其餘假執行之聲請駁回。
    事實及理由
一、原告主張：兩造均為設於台北縣鶯歌鎮○○○街72號金品金
    屬工業有限公司之員工，被告於民國95年11月25日16時許，
    在上開地點，因口角與原告發生爭執，詎被告心生不滿，竟
    基於傷害他人身體之犯意，手持木棍毆打原告頭部、身體及
    腳部，致原告當場倒地，並受有左顳頂枕葉顱骨骨折、左側
    大量硬腦膜上出血等傷害，經送財團法人恩主公醫院（下稱
    恩主公醫院）緊急救治，一度病危，幸經醫師救治有方，撿
    回一命，至95年12月4 日出院回家療傷，在此期間，原告共
    支出醫療費用新臺幣（下同）34,132元，該費用依民法第19
    3 條第1 項規定，應由被告負賠償之責。又原告係一金屬製
    造專業技術人員，95年年所得為1,033,467 元（扣除95年12
    月因本件傷害無法工作），平均月收入為93,951元。今原告
    因傷自95年11月24日住院後，截至96年3 月22日再前往恩主
    公醫院開立診斷書，共計4 個月皆無法工作，再恩主公醫院
    醫師於診斷書上又表明原告應休養3 個月，故原告自受傷日
    起算至遵照醫囑應休養3 個月止，共計有7 個月無法工作，
    此段喪失勞動能力所生之損害為657,657 元（93,951×7=65
    7,657） ，依民法第193 條第1 項規定，仍應由被告負責賠
    償。另原告受傷後，因顱內出血，造成腦神經受有傷害，至
    今常情緒不穩，失眠無法入睡，必須使用藥物輔助才能入睡
    ，原告因此精神上遭受嚴重侵害，難以回復，故依民法第19
    5 條第1 項定，請求被告賠償150 萬元之精神上損害，合計
    共2,191,789 元。併為聲明：(一)被告應給付原告2,181,412
    元，及自起訴狀繕本送達翌日起至清償日止，按年息5%計算
    之利息。(二)原告願供擔保，請准宣告假執行。
二、被告則以：是原告先打被告，被告是自衛。對原告請求之醫
    藥費3 萬多元部分，及原告主張其每月平均薪資93,951元部
    分，被告沒有意見。被告與原告是同事，原告受傷後有上班
    ，6 月份被告到公司找朋友還有看到原告在上班。被告是國
    小畢業，從事翻砂工作，每月薪資約8 萬多元，因為本事件
    故現在沒有工作，也沒有到別家工作等語，資為抗辯。併為
    答辯聲明：(一)原告之訴及其假執行聲請均駁回。(二)如受不利
    之判決，願提供擔保請准宣告免為假執行。
三、原告主張：被告於95年11月25日16時許，在台北縣鶯歌鎮○
    ○○街72號金品金屬工業股份有限公司內，與原告發生爭執
    ，竟基於傷害他人身體之犯意，手持木棍毆打原告頭部、身
    體及腳部，致原告當場倒地，並受有左顳頂枕葉顱骨骨折、
    左側大量硬腦膜上出血等傷害之事實，業據提出診斷證明書
    影本一紙為證，並經證人楊小保於偵查中結證屬實（見臺灣
    板橋地方法院檢察署96年度偵字第3971號偵查卷影本第7至8
    頁），且被告因上開傷害犯行，並經本院刑事庭判處有期徒
    刑，有臺灣板橋地方法院檢察署96年度他字第38號偵查卷影
    本、96年度偵字第3971號偵查卷影本、本院96年度簡字第16
    44號刑事卷影本、臺灣板橋地方法院檢察署檢察官聲請簡易
    判決處刑書影本、本院96年度簡字第1644號刑事簡易判決書
    附卷可參，且為被告所不爭執，堪信為真實。
四、按因故意或過失，不法侵害他人之權利者，負損害賠償責任
    ；又不法侵害他人之身體或健康者，對於被害人因此喪失或
    減少勞動能力或增加生活上之需要時，應負損害賠償責任；
    再不法侵害他人身體、健康、名譽、自由、信用、隱私、貞
    操或不法侵害其他人格法益而情節重大者，被害人雖非財產
    上之損害，亦得請求賠償相當之金額；民法第184 條第1項
    前段、第193 條第1 項、第195 條第1 項前段分別定有明文
    。是原告主張被告應對其負侵權行為損害賠償責任，即非無
    據。茲將原告得請求賠償之金額分述如下：
  (一)醫藥費用：
    原告主張其因受本件傷害而支出醫藥費用34,132元之事實，
    業據提出醫療費用單據影本11紙及明細表一紙為證（見附民
    卷第3 頁至第9 頁），並為被告所不爭執。而依上開原告所
    製之明細表及醫療費用單據，原告支出之醫療費用總額應為
    34,042元，其上開明細表記載「合計34,132」應為誤算。是
    原告此部分請求，於34,042元範圍內，應予准許。
  (二)不能工作之損害：
    1.原告主張其係一金屬製造專業技術人員，95年度工作11個
      月之年所得為1,033, 467元，平均月收入為93,951元。因
      本件傷害自95年11月24日住院後，截至96年3 月22日共計
      4 個月皆無法工作，再經恩主公醫院醫師於96年3 月22日
      出具之診斷書上又表明原告應休養3 個月，故原告自受傷
      日起算至遵照醫囑應休養3 個月止，共計有7 個月無法工
      作，此段喪失勞動能力所生之損害為657,657 元（93,951
      ×7=657,657） 等語。
    2.經查：原告任職金品金屬工業有限公司，95年度工作11個
      月之年所得為1,033,467 元，平均月收入為93,951元，因
      受本件傷害住院治療，於95年12月4 日始出院，並經醫囑
      須再休養3 個月，有原告提出之扣繳憑單影本、恩主公醫
      院96年3 月22日診斷證明書影本可證（見附民卷第10、11
      頁）。被告對於原告受僱於金品金屬工業有限公司，平均
      月薪為93,951元之事實並不爭執，惟否認原告受傷後長達
      7 個月無法工作，並辯稱：原告很早就回公司上班，其6
      月間去公司找朋友有看到原告等語。
    3.經本院依職權向原告任職之金品金屬工業有限公司查詢結
      果，經該公司函覆稱：原告於95年11月24日受傷後，同年
      12月份、96年1 月、2 月計3 個月時間，未領任何薪資，
      至96年3 月初起開始恢復上班等語，有該公司96年12月14
      日回覆書狀在卷可憑（見本院卷第26頁）。是原告雖經醫
      囑應再休養，然其既已於96年3 月份起開始工作，並領取
      薪資，自是時起即不能認受有損害。故原告主張其因受本
      件傷害不能工作所受損害，於281,853 元（93,951×3=28
      1,853） 之範圍內，即屬有據，逾上開範圍之請求，則無
      理由。
  (三)精神慰撫金：
    1.原告主張其因被告本件侵權行為遭受嚴重傷害，精神感受
      極大痛苦，爰請求精神損害賠償150萬元等語。
    2.查本件因被告手持木棍故意毆打原告頭部、身體及腳部，
      致原告當場倒地，並受有左顳頂枕葉顱骨骨折、左側大量
      硬腦膜上出血等傷害，經送恩主公醫院急救，呈昏迷狀態
      ，而行緊急開顱手術，術後轉加護病房，95年11月26日轉
      外科病房，至95年12月4 日出院，仍須門診持續治療及必
      要之復健，有恩主公醫院95年12月7 日甲種診斷證明書影
      本、96年1 月25日乙種診斷證明書影本附卷可參（見臺灣
      板橋地方法院檢察署96年度他字第38號偵查卷影本第5 頁
      、96年度偵字第3971號偵查卷影本第19頁），是原告精神
      自屬痛苦不堪。次查原告最高學歷為國小肄業，任職金品
      金屬工業有限公司，從事翻砂工作，95年度工作11個月之
      年所得為1,033,467 元；被告最高學歷為國小畢業，原亦
      任職金品金屬工業有限公司從事翻砂工作，每月薪資約8
      萬元，惟因本次事件而離職，現無工作等情，業據兩造分
      別陳明在卷，且互未爭執（見本院卷第19至20頁）。本院
      審酌兩造之身分、地位，及被告侵害程度等一切情狀，認
      原告請求精神慰撫金150 萬元尚屬過高，應予核減為50萬
      元，尚稱允適。
  (四)綜上，原告因受本件傷害共計有815,895 元之損害（計算式
    ：34,042＋281,853 ＋500,000 ＝815,895 元）。
五、從而，原告依據侵權行為法律關係，請求被告賠償815,895
    元及自起訴狀繕本送達翌日即96年3 月30日（見附民卷第13
    頁）起至清償日止，按年息5%計算之利息，為有理由，應予
    准許；逾此部分之請求，為無理由，應予駁回。
六、因本案事證已臻明確，兩造其餘主張、陳述及所提之證據暨
    攻擊防禦方法，經本院審酌後，認與本案判斷結果無影響，
    均毋庸再予一一審酌，附此敘明。
七、兩造分別陳明願供擔保請准宣告假執行及免為假執行，經核
    原告勝訴部分，於法尚無不合，爰分別酌定相當之擔保金額
    准許之；至原告敗訴部分，因該部分之訴業經駁回，其假執
    行之聲請亦失所附麗，應併予駁回。
八、結論：本件原告之訴為一部有理由，一部無理由，依民事訴
    訟法第79條、第390 條、第392 條第2 項，判決如主文。
中    華    民    國    97    年    1     月    14    日
                  民事第一庭    法  官  黃信樺
上列正本係照原本作成
如對本判決上訴，須於判決送達後20日內向本院提出上訴狀
中    華    民    國    97    年    1     月    14    日
                                書記官  簡青根


司法院資訊處製作；財團法人民間司法改革基金會備份。
